臺灣基隆地方法院基隆簡易庭小額民事判決
110年度基小字第1454號
原      告  王文章  
被      告  江四季  

上列當事人間損害賠償事件，本院於民國110年10月21日言詞辯
論終結，判決如下：
    主  文
被告應給付原告新臺幣貳萬伍仟元，及自民國一百一十年七月一
日起至清償日止，按週年利率百分之五計算之利息。
原告其餘之訴駁回。
訴訟費用新臺幣貳仟零陸拾元，由被告負擔新臺幣伍佰壹拾伍元
元，餘由原告負擔。
本判決原告勝訴部分得假執行，但被告如以新臺幣貳萬伍仟元為
原告供擔保後，得免為假執行。
    事實及理由
一、按因侵權行為涉訟者，得由行為地之法院管轄，民事訴訟法
    第15條第1項定有明文。查本件侵權行為地為基隆市信義區
    ，係屬本院轄區，本院自有管轄權。
二、原告起訴之主張：
  ㈠兩造同為基隆市信義區新桃花源社區（下稱系爭社區）居民
    ，被告竟於民國109年3月23日手持木棍至原告配偶開設之美
    容院挑釁原告，隨後被告至系爭社區中庭花園仍繼續向原告
    叫囂。被告並以「幹你娘」、「幹」共辱罵原告3次。被告
    於公眾得出入之社區中庭花園數次以不堪之言語辱罵原告，
    第三人均可得知悉，已使原告在社會上之評價及名譽受到貶
    損，被告故意侵害原告之名譽權，原告依民法第184條第1項
    、第195條第1項規定請求精神慰撫金新臺幣（下同）50,000
    元。
  ㈡原告於108年12月19日晚間9時30分許，行經被告位於基隆市○
    ○區○○○街00號住所前，見被告豢養之狗在屋前便喚其狗名，
    被告聞聲竟認原告係在挑釁伊，衝出門外不分青紅皂白便持
    2根木棍攻擊原告，致原告受有眼瞼、眼睛周圍及頭皮純傷
    等傷害，原告在眾目暌睽下遭被告公然施暴並受有身體健康
    權之損害，精神受有莫大苦痛，得依民法第184條第1項、第
    195條第1項規定請求精神慰撫金45,000元。
  ㈢被告於108年12月17日至原告配偶開設之美容院前，手持工具
    將原告裝設於美容院外之三支小米牌監視器打壞致不堪用，
    每支小米牌監視器為1,345元。被告故意侵害原告之財產權
    ，自應依民法第184條第1項及第213條第1項規定回復三支監
    視器至原有完好並使回復至懸掛可錄影使用之狀態，故被告
    需賠償三支監視器價額4,035元(計算式：3×1,345=4,035)，
    及三支監視器之懸掛施工費用965元，合計修繕費共5,000元
    之財產上損害。
  ㈣是原告乃依侵權行為損害賠償之法律關係，提起本件訴訟，
    並聲明：被告應給付原告100,000元，並自起訴狀繕本送達
    翌日起至清償日止，按週年利率百分之5計算之利息。
三、被告之答辯略以：
　㈠伊否認於108年12月19日晚上9時30分許，在其位於基隆市○○
    區○○○街00號住所前，以木棍攻擊原告，並導致原告受有眼
    瞼及眼睛周圍受傷；且其有提供108年12月19日案發時監視
    器錄影畫面光碟給法院，而本件另有刑事部分，於110年7月
    29日有開庭，原告說詞不一，原告稱他出來散步就被伊打，
    與原告提出民事起訴狀不符。另原告主張亦與被告提供監視
    器錄影畫面光碟之檔案內容不相符。
　㈡伊否認於108年12月17日毀損原告裝設監視器3支，應由原告
    證明係伊為此事，且依監視器錄影畫面顯示被毀損的監視器
    僅有2支，伊沒有打壞原告的東西。
　㈢伊有提出陳報狀，敘明兩造一再發生爭執之起源，源於系爭
    社區之活動中心外的門，遭原告未經住戶同意私自以鐵鍊鎖
    死，導致被告無法由此門進出。
　㈣並聲明請求駁回原告之訴；如受不利判決，願供擔保聲請宣
    告免為假執行。
四、本院之判斷：
　㈠原告主張被告於前揭時、地，有對原告為公然侮辱之行為，
    業據其提出監視器錄影畫面光碟為證，且為被告所自認，自
    堪信原告主張為真實。
　㈡原告主張其於108年12月19日晚間9時30分許，行經被告位於
    基隆市○○區○○○街00號住所前，見被告豢養之狗在屋前便 其
    狗名，被告聞聲竟認原告係在挑釁伊，衝出門外不分青紅皂
    白便持2根木棍攻擊原告，致原告受有眼瞼、眼睛周圍及頭
    皮純傷等傷害事實，並提出衛生福利部基隆醫院診斷證明書
    影本為證，為被告所否認，並以前詞置辯，惟查，經本院當
    庭勘驗被告所提出監視器錄影畫面光碟之檔案內容，勘驗結
    果：「原告出面於被告住處之前，隨即離開。1分46秒左右
    原告出面於被告住處前，出言LUCKY，之後2分24秒被告出現
    ，跑出被告之住處隨即消失。2分50秒左右有敲擊聲，2分35
    秒左右有斯斯的聲音。3分10秒左右被告出面於其住處前，
    手持木棍」，此有本院110年9月9日勘驗筆錄在卷可查，復
    佐以案發時到場處理之員警即證人林雍茸於本院審理時之證
    述：「 （問：108年12月19日晚間有無曾經到基隆市信義區
    花源三街處理兩造之間的糾紛？）有」、「（問：原告主張
    108年12月19日晚間9時30分，兩造在被告位於花源三街42號
    住處之前方遭被告持木棍攻擊因而造成原告眼瞼、眼週周圍
    及頭皮受傷，這件事情你有無印象？）有印象，因為當天處
    理的時候沒有發現原告有受傷，但是經過一、二天再去處理
    時發現原告頭腫起來，當天處理的時候原告有說有被被告持
    木棍敲到，但是並沒有明顯的傷勢，被告說原告去他家找他
    ，被告當時應該是有說他有拿木棍打原告」等語，此有本院
    110年10月21日言詞辯論筆錄在卷可稽，可知原告於108年12
    月19日晚間確有出現於被告住處前，而被告亦手持木棍出現
    ，同時有木棍敲擊聲，且被告另向到場處理員警即證人林雍
    茸自承其有拿木棍打原告等情，此為被告所不爭執，是以，
    原告主張於上揭時地，遭被告持木棍毆打，致其受有眼瞼、
    眼睛周圍及頭皮純傷等傷害等事實，堪以認定，被告前開所
    辯，並不足採信。
　㈢按故意或過失，不法侵害他人之權利者，負損害賠償責任。
    又不法侵害他人之身體、健康、名譽、自由、信用、隱私、
    貞操，或不法侵害其他人格法益而情節重大者，被害人雖非
    財產上之損害，亦得請求賠償相當之金額。其名譽被侵害者
    ，並得請求回復名譽之適當處分，民法第184條、第195條第
    1項分別定有明文。而「名譽」乃個人在社會上享有一般人
    對其品德、聲望或信譽等所加之評價，屬於個人在社會上所
    受之價值判斷。因此名譽有無受損害，應以社會上對其評價
    是否貶損為斷，苟其行為足以使他人在社會上之評價受到貶
    損，不論其為故意或過失，均可構成侵權行為，其行為不以
    廣佈於社會為必要，僅使第三人知悉其事，亦足當之。
　　經查，本件被告對原告所為傷害行為，顯然已侵害原告之身
    體及健康權。另被告於不特定多數人得以共見共聞之旨揭時
    、地，對原告辱以「幹你娘」、「幹」等語，而衡諸一般社
    會大眾之理解，上開詞彙乃富有侵略性之罵人俗語，喻有輕
    蔑、貶抑對方之意，是被告當眾以上開詞彙辱罵原告，除足
    令原告感到難堪，客觀上更足可貶損原告人性尊嚴而傷及原
    告在社會上之聲望、評價，而屬故意侵害原告之名譽無疑，
    因此原告上開所為傷害及辱罵原告等行為，均屬民法之故意
    不法侵權行為，且致原告受有名譽及精神上之損害，原告自
    得請求被告賠償精神慰撫金。
　㈣次按關於慰撫金之多寡，應以被害人精神上所受之苦痛為準
    據，亦應審酌被害人之地位、家況及加害人之地位，俾資為
    審判之依據，故應就兩造之身分、職業、教育程度、財產及
    經濟狀況，用以判斷非財產上損害之慰撫金數額（最高法院
    51年度台上字第223號判例意旨、86年度台上字第511號判決
    意旨參照）。蓋慰藉金係以精神上所受無形之痛苦為準，非
    如財產損失之有價額可以計算，究竟如何始認為相當，自應
    審酌被害人及加害人之地位、家況、並被害人所受痛苦之程
    度、與其他一切情事，定其數額。經查，原告為高職畢業，
    109年度並無所得，財產總額為5,000元；被告為高職畢業，
    109年度之所得為9,460元，財產總額為1,509,233元等情，
    此經本院依職權調閱兩造之戶籍資料、稅務電子閘門財產所
    得調件明細表在卷可稽，爰斟酌兩造之學經歷、財產狀況、
    被告之加害行為態樣及原告之受害程度等一切情況，認原告
    請求精神慰撫金以20,000元為適當，逾此範圍之請求則屬無
    據，應予駁回。　
　㈤又按因故意或過失，不法侵害他人之權利者，負損害賠償責
    任。不法毀損他人之物者，被害人得請求賠償其物因毀損所
    減少之價額。民法第184條第1項前段、民法第196條分別定
    有明文。次按負損害賠償責任者，除法律另有規定或契約另
    有訂定外，應回復他方損害發生前之原狀。第1項情形，債
    權人得請求支付回復原狀所必要之費用，以代回復原狀；又
    損害賠償，除法律另有規定或契約另有訂定外，應以填補債
    權人所受損害及所失利益為限，民法第213條第1項、第3項
    及第216條第1項分別定有明文。經查：
　1.原告另主張被告於108年12月17日至原告配偶開設之美容院
    前，手持工具將原告所有並裝設於美容院外之三支小米牌監
    視器打壞致不堪使用，原告因而受有5,000元之財產上損害
    等情，提出小米牌監視器價額網頁資料、統一發票（二聯式
    ）等件影本及監視器錄影畫面光碟為證，為被告所否認，並
    以前詞置辯，惟查，經本院當庭勘驗原告所提出監視器錄影
    畫面光碟之檔案內容，勘驗結果：「畫面中有監視器遭一名
    蒙面之人擊落損壞」、「畫面當中有一男子持棍狀物毀損2
    個監視器」，此有本院110年9月9日、110年10月21日勘驗筆
    錄在卷可查，復佐以證人游增熏於本院審理時證言：「（問
    ：是否認識被告？）認識，我們20年的鄰居，以前常常見面
    ，幾乎每天」、「（問：【當庭播放光碟】畫面中的男子你
    是否知道是誰？）我沒有辦法回答，以他的身形及熟悉度，
    我可以90％確定是被告，一般人不會知道那裡有一條路，除
    非是住在我們社區的」、「（問：監視器是誰的？）原告的
    」等語，此有本院110年10月21日言詞辯論筆錄在卷可稽，
    可知確有原告裝設監視器2支，且遭人打落毀損等情，復依
    證人游增熏之證述，其與被告相識20年，曾每日相見，對於
    被告身型、體態及動作甚為知之，是以，證人游增熏依此認
    定監視器錄影畫面中手持棍狀物毀損監視器之人為被告，確
    實可信，況證人游增熏與被告並無怨隙，且刑法偽證罪之法
    定刑度甚重，其當無故為虛偽陳述，而自陷於刑章之可能性
    ，因此，原告主張被告毀損其所有並裝設之監視器，堪以認
    定，被告所為此部分抗辯，殊無可採。
　2.另原告主張遭被告毀損之監視器共為3支，被告固辯以監視
    器錄影畫面顯示遭毀損之監視器僅有2支云云，惟查，雖原
    告提出監視器錄影畫面顯示遭被告毀損之監視器僅有2支等
    情，此有本院110年9月9日、110年10月21日勘驗筆錄在卷可
    查，然依原告所述第3支監視器即攝影上開錄影畫面所為監
    視器，以及每支小米牌監視器價額為1,345元，3支監視器價
    額共為4,035元(計算式：3×1,345=4,035)，以及3支監視器
    之懸掛施工費用965元，合計修繕費共5,000元，業據其提出
    小米牌監視器價額網頁資料、統一發票（二聯式）等件影本
    為佐，復衡以每支監視器價額及修繕費用等情，可知監視器
    應為3支無訛，被告所辯並不可採。
　3.綜上，本件被告因其不法行為侵害原告之權利，自應就原告
    所受損害負賠償責任。是原告所有並裝設之監視器3支，經
    被告打落毀損，因而支出修繕費用5,000元，本院審酌該修
    繕費用，並無過高或不當之處，因此，原告請求被告給付修
    繕費用5,000元，即屬有據，應予准許。
　㈥按給付無確定期限者，債務人於債權人得請求給付時，經其
    催告而未為給付，自受催告時起，負遲延責任。其經債權人
    起訴而送達訴狀，與催告有同一之效力；又遲延之債務，以
    支付金錢為標的者，債權人得請求依法定利率計算之遲延利
    息；應付利息之債務，其利率未經約定，亦無法律可據者，
    週年利率為百分之五，此觀民法第229條第2項、第233條第1
     項前段、第203條規定甚明。本件金錢賠償之給付係一無確
    定期限之給付，而本件民事起訴狀繕本於110年6月30日送達
    被告，則原告請求被告應給付自起訴狀繕本送達之翌日即11
    0年7月1日起至清償日止，按週年利率百分之5計算之法定遲
    延利息，為有理由，應予准許。
　㈦至被告雖提出兩造一再發生爭執之源由，然與本件原告主張
    之事實無涉，自不足作為被告卸免其前述責任之依據。
五、從而，原告依侵權行為之法律關係，請求被告給付25,000元
    ，及自起訴狀繕本送達翌日即110年7月1日起至清償日止，
    按週年利率百分之5計算之利息，為有理由，應予准許；逾
    此範圍之請求，為無理由，應予駁回。
六、本件事證已臻明確，兩造其餘攻擊、防禦方法及舉證，經本
    院審酌後，認對於判決結果均無影響，爰不一一論述，併此
    指明。　　　　　　　　
七、本件第一審裁判費為1,000元，加計證人日旅費1,060元（計
    算式：530元+530元＝1,060元），本件訴訟費用額確定為2,0
    60元。爰依職權確定前開訴訟費用，由兩造按其勝敗比例負
    擔。　
八、本件係適用小額訴訟程序所為被告敗訴之判決，依民事訴訟
    法第436條之20規定，就原告勝訴部分依職權宣告假執行。
    並依職權宣告被告預供擔保得免為假執行。
九、據上論結，本件原告之訴為一部有理由，一部無理由，依民
    事訴訟法第436條之19第1項、第436條之20、第436條之23、
    第436條第2項、第87條第1項、第79條、第392條第2項，判
    決如主文。
中　　華　　民　　國　　110 　年　　11　　月　　4 　　日
                  基隆簡易庭法　官　周裕暐
以上正本係照原本作成。
對於本件判決如有不服，應於收受送達後20日內向本院提出上訴
書狀，上訴於本院合議庭，並按他造當事人之人數附具繕本。
當事人之上訴，非以判決違背法令為理由不得為之，上訴狀應記
載上訴理由，表明下列各款事項：
(一)原判決所違背之法令及其具體內容。
(二)依訴訟資料可認為原判決有違背法令之具體事實。
中　　華　　民　　國　　110 　年　　11　　月　　 5　　日
                            書記官　謝佳妮